臺灣臺東地方法院民事裁定
　　　　                　  　111年度消債更字第1號
聲  請  人  曾秀梅


代  理  人  蕭享華律師(法扶律師)
上列當事人因消費者債務清理事件聲請更生，本院裁定如下：
    主  文
聲請人曾秀梅(原名李秀梅)自民國111年5月31日下午3時起開始
更生程序。
本件由司法事務官進行更生程序。
    理  由
一、按「債務人不能清償債務或有不能清償之虞者，得依本條例
    所定更生或清算程序，清理其債務。」、「債務人無擔保或
    無優先權之本金及利息債務總額未逾新臺幣一千二百萬元者
    ，於法院裁定開始清算程序或宣告破產前，得向法院聲請更
    生。」、「債務人對於金融機構負債務者，在聲請更生或清
    算前，應向最大債權金融機構請求協商債務清償方案，或向
    其住、居所地之法院或鄉、鎮、市、區調解委員會聲請債務
    清理之調解。」、「法院開始更生程序之裁定，應載明其年
    、月、日、時，並即時發生效力。」及「法院裁定開始更生
    或清算程序後，得命司法事務官進行更生或清算程序」消費
    者債務清理條例（下稱消債條例）第3條、第42條第1項、第
    151條第1項、第45條第1項及第16條第1項前段分別定有明文
    。
二、聲請意旨略以：聲請人陳報現有債務總額約新臺幣（下同）
    448,969元。聲請更生前二年之收入總計792,000元，聲請人
    現擔任重安發展協會照護員，每月收入約33,000元，惟所得
    扣除必要生活費後，仍難於短時間內清償債務。聲請人曾向
    本院聲請債務清理前置調解（110年度司消債調字第69號）
    不成立，又聲請人無擔保或無優先權之債務總額未逾12,000
    ,000元，且未經法院裁定開始清算程序或宣告破產，爰請求
    准予裁定開始更生程序等語。
三、得心證之理由：
  ㈠經查，聲請人因不能清償債務，於民國110年11月2日向本院
    聲請債務清理前置調解，而未能成立等情，有聲請人之消費
    者債務清理法院前置調解聲請狀、財產及收入狀況說明書、
    債權人清冊、財團法人金融聯合徵信中心查詢當事人綜合信
    用報告回覆書、本院110年度司消債調字第69號調解程序筆
    錄等件在卷可稽（本院卷第15至17、21至42、87至88頁），
    是聲請人業經前置調解程序而未能與債權人達成立調解，而
    為本件更生之聲請，合於上揭規定，先予述明。
  ㈡聲請人所負債務總額未逾越消債條例第42條第1項所定12,000
    ,000元之上限：
  1.按消債條例第42條第1項就聲請更生之債務總額為12,000,00
    0元之限制，其立法理由謂「債務人負債總額若過大，其因
    更生程序而被免責之負債額即相對提高，此對債權人造成之
    不利益過鉅。且負債總額超過一定之數額，益可見其債務關
    係繁雜，亦不適於利用此簡易程序清理債務，自有限制其負
    債總額之必要。」準此，倘債務人聲請更生之債務較為單純
    ，當更有適用該條項之餘地，俾利債務人依更生程序清理債
    務，賦與其享有健全家庭經濟生活之機會。
  2.聲請人於110年11月2日聲請調解時，自陳債務總金額為448,
    969元。經函債權人陳報對本件聲請人之債權，所陳報債權
    現況如下：聯邦商業銀行股份有限公司為120,572元、永豐
    商業銀行股份有限公司為117,074元、玉山商業銀行股份有
    限公司為210,653元、台新國際商業銀行股份有限公司為175
    ,987元、中國信託商業銀行股份有限公司為678,218元、永
    瓚開發建設股份有限公司為334,764元、元大國際資產管理
    股份有限公司為231,487元、中華電信股份有限公司為35,59
    2元（見本院卷第73至77頁、111至172頁），共計1,904,347
    元，與聲請人先前陳報之金額有異，爰以債權人陳報債權總
    金額為準。
　3.從而，聲請人之債務，依上揭債權人所陳報為1,904,347元
    ，尚未逾消債條例第42條第1項所定債務總額12,000,000元
    之上限。
  ㈢聲請人有不能清償債務或不能清償之虞：
  1.聲請人陳報每月收入33,000元，名下除存款53元及汽車1輛
    （92年出廠，已無殘值）外，無其他財產等情，業據聲請人
    提出財產及收入狀況說明書、全國財產稅總歸戶財產查詢清
    單、108-109年度綜合所得稅各類所得資料清單、在職證明
    書、薪資明細及勞工被保險人投保資料表在卷可稽（本院卷
    第21至23頁、43至58頁）。本院即以債務人每月收入33,000
    元，作為計算債務人目前償債能力之依據。
  2.聲請人主張其目前個人每月之必要支出費用14,099元，並未
    逾衛生福利部所公告111年臺灣省每人每月最低生活費14,23
    0元之1.2倍即17,076元，本院衡酌聲請人之經濟現況及目前
    社會經濟消費之常情，其所主張每月必要支出費用額度內，
    未逾一般人生活之程度，尚屬合理。爰認定聲請人每月個人
    必要支出費用為14,099元。
   3.扶養費部分：
　①查聲請人之子女李○平、李○嘉(下稱未成年子女)，分別為93
    年及95年生，均為未成年人，且聲請人與未成年子女之生父
    約定對未成年子女共同監護等情，有未成年子女戶籍謄本、
    郵局存摺影本、108-109年全國財產稅總歸戶財產查詢清單
    及學生證影本（見本院卷第181至187、195至205頁）在卷可
    稽，是未成年子女有受聲請人扶養之必要。聲請人主張需扶
    養2名未成年子女，扶養費各為每月4,000元等情，就每位未
    成年子女之扶養費計算，並未逾111年度最低生活費14,230
    元之半數，則其主張因撫養子女每月負擔8,000元扶養費乙
    節，應屬合理。
  ②聲請人固主張需扶養其母，扶養費為每月5,000元。惟查，聲
    請人之母李曾月娥名下有土地5筆及房屋1棟，公告現值總計
    4,947,837元，有李曾月娥之戶籍謄本、全國財產稅總歸戶
    財產查詢清單（見本院卷第189至193頁）在卷可佐，本院衡
    酌李曾月娥上開財產狀況，難認有不能維持生活之情形，應
    無受聲請人扶養之必要，是此部分應不予列計。
  4.承上，聲請人主張於負擔上開必要支出費用額度內，未逾一
    般人生活程度，尚屬合理。爰認定聲請人每月個人必要支出
    費用為22,099元（計算式：14,099＋4,000＋4,000＝22,099）
    。而聲請人每月收入約為33,000元，扣除上開必要生活費用
    ，每月雖餘10,901元，若全數用於清償債務，於未加計利息
    之情形下，仍須約175月（計算式：1,904,347÷10,901＝175
    ，小數點以下四捨五入），即14餘年方能清償完畢，難期聲
    請人短期內清償所負債務1,904,347元及每月所產生之利息
    ，是聲請人客觀上顯有不能清償債務之情事。
四、綜上，聲請人係一般消費者，其已達不能清償債務之程度，
    其中無擔保或無優先權之債務未逾12,000,000元，且未經法
    院裁定開始清算程序或宣告破產；又查無消債條例第6條第3
    項、第8條或第46條各款所定駁回更生聲請之事由存在，則
    聲請人聲請更生，即屬有據，應予准許，並命司法事務官進
    行本件更生程序，爰裁定如主文。
中　　華　　民　　國　　111  　年　　5　　月　　31　　日
                  民事第一庭  法  官　張鼎正
以上正本係照原本作成。
本裁定不得抗告。
中　　華　　民　　國　　111 　年　　5 　　月　　31　　日
                              書記官  劉雅文